臺灣高等法院刑事判決　　　　　　　　93年度上訴字第1741號
上　訴　人
即　被　告　甲○○
　　　　　　　　　　　之七號
選任辯護人　張睿文律師
選任辯護人　吳忠德律師
上　訴　人
即　被　告　乙○○
上列上訴人因違反藥事法案件，不服臺灣臺北地方法院92年度訴
字第2007號，中華民國93年4 月23日第一審判決（起訴案號：臺
灣臺北地方法院檢察署92年度偵字第15623 號），提起上訴，本
院判決如下：
    主  文
原判決關於甲○○及乙○○部分撤銷。
甲○○連續明知為偽藥而販賣，處有期徒刑壹年拾月。
乙○○共同連續明知為偽藥而販賣，處有期徒刑壹年陸月。扣案
含硝甲西泮成分之偽藥三萬九千九百九十顆（淨重八三九七點八
八公克）及如附表貳所示之包裝盒與藥錠鋁箔塑膠包裝均沒收。
    事  實
一、甲○○明知陳寶文（經本院台中分院判處有期徒刑三年六月
    ）於台中市南屯區○○○路二六一巷一號工廠內所製造含有
    第四級管制藥品硝甲西泮成分，俗稱「一粒眠」之藥錠，屬
    未經核准，擅自製造之偽藥，竟基於意圖營利之概括犯意，
    自民國九十二年四月間起至同年六月底止，連續十次以每顆
    新台幣（下同）十八元之價格，在其台北縣五股鄉○○路○
    段一八九巷二二之七號住處附近，向陳寶文販入五千顆至一
    萬五千顆不等之上開「一粒眠」偽藥，再於次述時地賣與丁○○等人。
二、乙○○、丁○○明知甲○○所提供含有第四級管制藥品硝甲
    西泮成分而俗稱「一粒眠」之藥錠，均係未經核准，擅自製
    造之偽藥，竟基於意圖營利之概括犯意聯絡，推由丁○○自
    九十二年四月間起至同年六月底止，連續十次以電話聯絡方
    式，以每顆二十元之價格，向甲○○販入五千顆至一萬顆不
    等之「一粒眠」偽藥，甲○○再將之送至乙○○、丁○○位
    於台北市○○○路○段四十號十一樓之十三居所，而後由乙○○以每次三萬元至五萬元不等之代價，僱用知情且與之有
    犯意聯絡之己○○（原審判處有期徒刑一年，緩刑三確定）
    、蔡珊霓（原審判處有期徒刑六月確定），擔任車手，而推
    由丁○○與己○○及戊○○等三人於附表壹所示之日期，每
    次攜帶一萬五千顆至二萬顆不等之「一粒眠」偽藥，至如附
    表壹所示馬來西亞吉隆坡市及新加坡等地，以每顆馬幣四元
    、坡幣一點八元（折合新台幣約三十二元）之代價，販賣予
    當地不詳人士牟利。嗣於九十二年七月十一日，警方至乙○○、丁○○上開居所實施搜索，當場於己○○及蔡珊霓之行
    李箱內扣得「一粒眠」偽藥二萬二千顆及一萬八千顆（共淨
    重8400.62公克，鑑驗費去十顆即2.74 公克，並費去該十顆
    之鋁箔包裝一個，尚餘三萬九千九百九十顆即8397.88 公克
    ，另包裝如附表貳所示），並循線查獲甲○○。
三、案經臺北市政府警察局刑事警察大隊移請台灣台北地方法院
    檢察署檢察官偵查起訴。
    理  由
一、訊據上訴人即被告甲○○對於上開犯行坦承不諱，惟請求從
    輕量刑，並與另案合併審理；上訴人即被告乙○○則矢口否
    認前開犯行，辯稱：是丁○○向甲○○購買「一粒眠」，也
    是丁○○委託己○○、蔡珊霓運送到東南亞國家，與伊無關
    ，警詢會承認，是因為要幫丁○○扛責任，在警局有比手勢
    並小聲叫己○○、蔡珊霓將責任推給伊，現在不想扛責任了
    ，伊警詢是拿丁○○筆錄起來看後做答等語，經查：
（一）本院勘驗被告乙○○警詢筆錄錄影帶，並無被告乙○○拿
      別人筆錄起來看之情節，而是警員離開後，被告乙○○翻
      看桌上筆錄等情，有勘驗筆錄在卷可參（本院卷第五一頁
      ），是被告乙○○所指，已然與之不符，難予遽採，雖被
      告乙○○另指稱：桌上右邊即是丁○○筆錄等語，惟因攝
      影角度，無從自上開錄影帶察知，而證人即製作被告乙○○筆錄之警員丙○○証稱：不可能拿共犯筆錄給被告看，
      也沒有邊做被告筆錄邊看共犯筆錄，不記得當時桌上有何
      東西等語（本院卷第七六頁），是被告乙○○所辯，即乏
      依據，不能採信。
（二）被告乙○○辯稱：在警局有比手勢並小聲叫己○○、蔡珊
      霓將責任推給伊乙節，並舉戊○○及己○○為証，然證人
      戊○○証稱：警詢時己○○說把所有責任推給乙○○，己○○說乙○○要上廁所時，經過我們這裡，有比手勢及口
      形，叫己○○把責任推給他，不過我沒有看到等語（本院
      卷第七二頁），而證人己○○証稱：乙○○比手勢，叫我
      推給他，用雙手比向自己，很小聲說全部給我，戊○○有
      看到比手勢，有無聽到不知道等語（本院卷第七三至七四
      頁），關於証人戊○○有無看到被告乙○○比手勢之重要
      情節，二位證人所述完全相反，其可信度，已然有疑，何
      況證人戊○○於警詢所稱是幫被告乙○○與共犯楊翠雪運
      （偵字第一五六二三號卷第二二頁反面至二三頁），並未
      將責任全推給被告乙○○，而證人己○○於警詢亦提及丁○○（同上卷第二十頁反面），顯與被告乙○○所指由伊
      扛責任情形不符，且證人丙○○証稱：被告去廁所時，有
      警員跟著，也上手銬，不可能會跟己○○串供等語（本院
      卷第七六頁），是被告乙○○所辯，已有瑕疵可指，不能
      採信。再者，被告乙○○雖辯稱：被抓到看守所後，決定
      不要扛責任，也沒通知己○○姊妹要翻供等語，然被告乙○○係於九十三年二月十七日在原審指稱是楊翠雪所為，
      伊幫忙頂罪（原審卷第五二至五三頁）：而於原審次一庭
      期，證人己○○及戊○○隨即改稱是楊翠雪所為（原審卷
      第一一七頁，第一二○頁），顯見其二人所謂楊翠雪所為
      之說詞，係受被告乙○○影響，何況，證人己○○於原審
      稱：在偵七隊，乙○○從我們旁邊走過去，就說全部都說
      我等語（原審卷第一一七頁），與其於本院所稱之比手勢
      之情節，又不相符，且被告乙○○係證人己○○丈夫之親
      弟，而証人戊○○為證人己○○之妹，渠等具親戚關係，
      本有一定立場，已難期不偏頗，何況又有上開瑕疵可指，
      是證人己○○及戊○○之說辭，不能據為有利被告乙○○
      之證據。
（三）至被告乙○○辯稱：未曾向甲○○買藥乙節，而同案被告
      甲○○以證人身分固稱：從頭到尾都是丁○○與我連絡等
      語（本院卷第七九頁），然查：被告乙○○於警詢稱：是
      我委託丁○○代我向羅先生購買，羅先生即甲○○等語（
      偵字第一五六二三號卷第十三頁反面），則證人甲○○稱
      ：是丁○○與之聯絡等語，與被告乙○○警詢所稱即相符
      合，且證人甲○○稱其外號「ROLAND」等語（本院卷第七
      九頁）其音譯與「羅」相近，顯見被告乙○○於警詢所稱
      ，為有依據，堪予採信，且共犯丁○○於警詢偵訊稱：查
      獲藥品是伊向尤某買的，我與乙○○把買來的東西在包裝
      ，己○○及戊○○是乙○○找的，是乙○○叫我買的等語
      （同上偵卷第十六至十八頁，第七五頁反面至七六頁），
      顯見被告乙○○是與共犯丁○○有犯意謀議與行為分工，
      則其未親自購買本件偽藥，不足為其有利之證據。
（四）被告乙○○辯稱：警方監聽資料，並無伊買賣藥情節，足
      認伊未犯罪等語，然查：有關被告乙○○與共犯丁○○如
      何分工，已如前述，何況警方監聽資料，僅為證據方法之
      一，且未必均有所獲，因此，不能以監聽資料與被告乙○○無關，即置其他證據於不論，而推論被告乙○○未參與
      犯行，是被告乙○○所辯不足採。
（五）被告乙○○與共犯丁○○係男女朋友關係，二人於台北市
      ○○○路五段四十號十一樓之十三同居，本件確係被告乙○○委由丁○○向被告甲○○購買「一粒眠」偽藥，僱用
      被告乙○○之大嫂己○○、己○○之胞妹蔡珊霓，攜帶「
      一粒眠」偽藥至馬來西亞、新加坡等地銷售等情，業據被
      告乙○○於警詢及偵訊時供述綦詳，核與被告甲○○、共
      犯丁○○、即證人己○○、蔡珊霓於警詢及偵訊時供述相
      符，堪予採信。且扣案「一粒眠」二萬二千顆及一萬八千
      顆，鑑驗後剩三萬九千九百九十顆，確含有四級管制藥品
      硝甲西泮成分，而為偽藥，有內政部警政署刑事警察局鑑
      驗通知書影本（偵字第一五六二三號卷第一一一頁）及行
      政院衛生署94年2 月24日衛署藥字第0940303038號函並本
      院勘驗筆錄在卷可參，復有共犯丁○○之「外僑入出境紀
      錄端末查詢報表」一件、證人己○○、蔡珊霓之「國人入
      出境端末查詢報表」各一件等附卷可稽，且被告甲○○係
      以每顆新台幣十八元購入本件偽藥，以二十元賣出，被告
      乙○○則以二十元買入，約三十二元賣出等情，有被告二
      人警詢筆錄可參，顯見均有獲利，事證明確，被告甲○○
      、乙○○犯行均堪認定。
（六）被告甲○○稱：伊另案於本院台中分院審理，其要旨為：
      伊明知陳寶文製造第四級毒品硝甲西泮且大批對外販售，
      亦明知自稱「邵天福」者委託其購買上開毒品，係為轉手
      販賣，竟與「邵天福」共同基於販賣第四級毒品之概括犯
      意聯絡，自九十二年十一月間起迄九十三年一月十五日止
      ，連續十餘次，由伊以電話與陳寶文聯繫每次欲購買之數
      量（五千顆至一萬五千顆不等），並約定以虛構之「陳大
      中」為收貨人，由伊至「超峰快遞」、「大榮貨運」等物
      流貨運站領取包裹，或由陳寶文親自送予伊後，將販入之
      毒品交付「邵天福」轉賣他人，每次從中抽取三萬元至四
      萬元不等之佣金，因認伊亦涉有毒品危害防制條例第四條
      第四項之販賣第四級毒品之罪嫌等語，經查，被告甲○○
      此部份犯罪時間係自九十二年十一月間起，與本件犯罪行
      為之終了時間即九十二年六月底，已經相隔五月左右，於
      客觀上已難認，時間緊接；且被告甲○○本件為警查獲解
      上游等語（偵字第一五六二三號卷第七八頁），因而具保
      獲釋，顯見其時應有悔悟之意，則其後再犯，應係另行起
      意為之，難認與本案有何概括犯意，參以被告甲○○於本
      件犯罪之動機，在於販入含硝甲西泮之「一粒眠」偽藥後
      ，以較高之價格轉售被告乙○○、丁○○賺取差價牟利，
      而請求併辦部分，則係接受案外人邵天福之委託，代之向
      案外人陳寶文購買含硝甲西泮成分之藥物，每次獲取三、
      四萬元佣金等情，業據被告甲○○供述明確，有台中地方
      法院九十三年訴字第一三一八號判決書在卷可參，一為轉
      取價差，一為賺取佣金，態樣已然不同，自難認為被告甲○○係基於同前之概括犯意，連續實施聲請併辦部分之犯
      罪行為，縱被告又稱：聲請併案部分實際上邵天福所指定
      之人即為丁○○，固與本案有關等語，惟被告甲○○於該
      案從未指出有此情節，茲竟有此說法，且無證據可佐，實
      難採信，縱屬有之，如前所述，二案時間、態樣不同，不
      能認被告甲○○此部份犯罪，與其本件有何裁判上一罪之
      關係，本院尚不得併予審究，是被告甲○○此一請求為無
      理由，不能採取。
（七）公訴意旨認扣案含第四級管制藥品硝甲西泮成分之「一粒
      眠」藥錠，係經中央衛生主管機關明令公告禁止製造、調
      劑、輸入、輸出、販賣或陳列之毒害藥品，屬於藥事法第
      二十二條規範之禁藥部分，然本件並無證據足証扣案物品
      係未經許可輸入，不能認係禁藥，且被告甲○○供稱：係
      在台製造等語，足認定該等藥物係屬未經核准，擅自製造
      之偽藥，此部分起訴事實，應予更正。
（八）有關被告乙○○之共犯丁○○，證人己○○及戊○○警詢
      說辭，依刑事訴訟法第一百五十九條之五規定，有證據能
      力，附此敘明。
二、按被告甲○○、乙○○行為後，毒品危害防制條例固於九十
    三年一月九日修正公布，將硝甲西泮列為修正後毒品危害防
    制條例第二條第二項第四款之第四級毒品，同條例第四條第
    四項規定：販賣第四級毒品者，處三年以上十年以下有期徒
    刑，然刑法第一條規定「行為之處罰，以行為時之法律有明
    文規定者，為限」，是被告甲○○、乙○○本件犯行，即無
    上開修正毒品危害防制條例之適用，故核被告二人所為，均
    觸犯藥事法第八十三條第一項之販賣偽藥罪。被告乙○○與
    己○○、蔡珊霓及丁○○就上開犯行，有犯意聯絡及行為分
    擔，為共同正犯。至被告甲○○販賣「一粒眠」偽藥予被告
    乙○○及丁○○，與渠二人屬於買、賣雙方之相對立地位，
    其與被告己○○、蔡珊霓則無任何接觸，難認被告甲○○與
    被告乙○○、丁○○、己○○、蔡珊霓之間，有何犯意聯絡
    或行為分擔，公訴人認被告甲○○亦應論以共同正犯，尚有
    未洽。被告甲○○、乙○○上開多次販賣偽藥之犯行，時間
    緊接，方法相同，觸犯構成要件同一之罪名，顯係基於概括
    犯意為之，為連續犯，應依刑法第五十六條之規定論以一罪
    ，並加重其刑。
三、原審以事證明確，予以論罪科刑，故非無見，惟有關扣案
    偽藥，被告甲○○已賣予被告乙○○，已非其所有，且原判
    決理由欄二之八，亦說明係被告乙○○所有，依刑法第三十
    八條宣告沒收，惟主文欄卻又於被告甲○○項下宣告沒收，
    已有矛盾，原判決事實欄記載：乙○○與丁○○向甲○○
    購買，惟理由欄一第六行卻稱：本件確係被告乙○○委由被
    告丁○○向被告甲○○購買，其行為態樣之認定，事實與理
    由並不一致，且扣案偽藥鑑驗費去十顆，僅餘三萬九千九百
    九十顆，原判決主文誤諭知沒收四萬顆，尚有未洽，被告乙○○上訴意旨，猶執陳辭，否認犯行，被告甲○○上訴意旨
    請求從輕量刑，宣告緩刑，均無理由，惟原判決既有上述可
    議之處，即屬不能維持，應由本院撤銷改判。爰審酌被告甲○○、乙○○販賣偽藥數量不小、次數頻繁，犯罪所生危害
    非輕，被告甲○○坦承犯行，態度良好，被告乙○○犯後否
    認之犯罪後態度，及犯罪之手段、品行、素行等一切情狀，
    分別量處如主文第二項、第三項所示之刑。本件查獲含第四
    級管制藥品硝甲西泮成分之「一粒眠」偽藥計四萬顆，原淨
    重8400.62公克，惟鑑驗費去十顆即2.74 公克，尚餘三萬九
    千九百九十顆即8397.88 公克，及如附表貳所示之包裝盒與
    藥錠鋁箔塑膠包裝，均係被告乙○○與共犯丁○○所有，且
    供犯罪所用之物，應依刑法第三十八條第一項第二款之規定
    ，宣告沒收。
據上論斷，應依刑事訴訟法第三百六十九條第一項前段，第三百
六十四條，第二百九十九條第一項前段，藥事法第八十三條第一
項，刑法第十一條前段、第二十八條、第五十六條、第三十八條
第一項第二款，判決如主文。
本案經檢察官呂丁旺到庭執行職務。
中　　華　　民　　國　　94　　年　　4　　月　　26　　日
　　　　　　　　　刑事第二十一庭  審判長法　官溫耀源
　　　　　　　　　　　　　　　　　      法　官吳  燦
　　　　　　　 　 　　　　　　　　　  　法　官周政達
以上正本證明與原本無異。
如不服本判決，應於收受送達後十日內向本院提出上訴書狀，其
未敘述上訴之理由者並得於提起上訴後十日內向本院補提理由書
（均須按他造當事人之人數附繕本）。
                                        書記官陳菊珍
中　　華　　民　　國　　94　　年　　4 　　月　　26　　日
附錄：本案論罪科刑法條全文
藥事法第八十三條
明知為偽藥或禁藥，而販賣、供應、調劑、運送、寄藏、牙保、
轉讓或意圖販賣而陳列者，處五年以下有期徒刑，得併科新台幣
十萬元以下罰金。
犯前項之罪，因而致人於死者，處七年以上有期徒刑，致重傷者
，處一年以上七年以下有期徒刑。
因過失犯第一項之罪者，處一年以下有期徒刑、拘役或新台幣十
萬元以下罰金。第一項之未遂犯罰之。
附表壹：
┌─┬─────────────┬───────────┬───────┐
│編│                          │  入  出  境  紀  錄  │              │
│  │  入   出   境   日   期  ├───┬───┬───┤ 前 往 地 點  │
│號│                          │己○○│戊○○│丁○○│              │
├─┼─────────────┼───┼───┼───┼───────┤
│一│92.04.01出境  92.04.02入境│  ˇ  │      │  ˇ  │馬來西亞吉隆坡│
├─┼─────────────┼───┼───┼───┼───────┤
│二│92.04.03出境  92.04.04入境│  ˇ  │      │  ˇ  │馬來西亞吉隆坡│
├─┼─────────────┼───┼───┼───┼───────┤
│三│92.04.18出境  92.04.19入境│  ˇ  │      │  ˇ  │馬來西亞吉隆坡│
├─┼─────────────┼───┼───┼───┼───────┤
│四│92.04.21出境  92.04.22入境│  ˇ  │      │  ˇ  │馬來西亞吉隆坡│
├─┼─────────────┼───┼───┼───┼───────┤
│五│92.04.29出境  92.05.01入境│  ˇ  │  ˇ  │  ˇ  │馬來西亞吉隆坡│
├─┼─────────────┼───┼───┼───┼───────┤
│六│92.05.12出境  92.05.14入境│  ˇ  │  ˇ  │  ˇ  │馬來西亞吉隆坡│
├─┼─────────────┼───┼───┼───┼───────┤
│七│92.06.12出境  92.06.14入境│  ˇ  │  ˇ  │  ˇ  │馬來西亞吉隆坡│
├─┼─────────────┼───┼───┼───┼───────┤
│八│92.06.20出境  92.06.21入境│  ˇ  │  ˇ  │      │新加坡        │
├─┼─────────────┼───┼───┼───┼───────┤
│九│92.07.07出境          入境│  ˇ  │  ˇ  │      │新加坡        │
└─┴─────────────┴───┴───┴───┴───────┘
附表貳：
一、
喜年來蘇打餅乾盒裝4500顆x2（盒）=9000顆
喜年來蘇打餅乾盒裝3990顆x1（盒）=3990顆
義美杏仁巧蘇餅乾盒裝3000顆x7（盒）=21000顆
義美椰奶巧蘇餅乾盒裝3000顆x1（盒）=3000顆
利達盛香杏仁蘇餅乾盒裝1500顆x1（盒）=1500顆
利達盛茶香蛋捲餅乾盒裝3900顆x1（盒）=3900顆
二、另每十錠以鋁箔塑膠包裝
